臺灣臺北地方法院民事判決
110年度簡字第89號
原      告  卓曼君  
訴訟代理人  蘇清文律師（法扶律師）
被      告  劉復權  

訴訟代理人  吳奎新律師
複代理人    陳添信律師
上列當事人間請求侵權行為損害賠償(交通)事件，原告提起刑事
附帶民事訴訟，經本院刑事庭裁定移送前來（109年度審交附民
字第301號），本院於民國110年11月1日言詞辯論終結，判決如
下：
    主      文
被告應給付原告新臺幣陸萬肆仟零貳拾肆元，及自民國一百零九
年五月六日起至清償日止，按週年利率百分之五計算之利息。
原告其餘之訴駁回。 
訴訟費用（除減縮部分）由被告負擔百分之十，餘由原告負擔。
本判決得假執行；但被告如以新臺幣陸萬肆仟零貳拾肆元為原告
預供擔保後，得免為假執行。
原告其餘假執行之聲請駁回。
    事實及理由
壹、程序方面
一、按本於道路交通事故有所請求而涉訟者，應適用簡易程序，
    為新修正民事訴訟法第427條第2項第11款規定明文（本修正
    條文於民國110年1月20日公布，並於110年1月22日生效）；
    另按修正之民事訴訟法簡易訴訟程序，依本施行法第12條第
    10項公告施行後，於修正前已繫屬之事件，其法院管轄權及
    審理程序依下列之規定：一、未經終局裁判者，適用修正後
    之規定，亦為民事訴訟法施行法第4條之1第1款定有明文。
    查本件係原告基於道路上之交通事故有所請求而涉訟，應屬
    新修正民事訴訟法第427條第2項第11款規定之範疇，故本件
    訴訟雖於前揭規定修正前即繫屬於本院，然既尚未經終局裁
    判，依據前揭施行法規定，於新法公布生效後，自應適用新
    修正規定改行簡易程序，先予敘明。
二、次按訴狀送達後，原告不得將原訴變更或追加他訴，但擴張
    或減縮應受判決事項之聲明者，不在此限，民事訴訟法第25
    5條第1項第3款分別定有明文。經查，原告起訴時原聲明第1
    項為被告應給付原告新臺幣（下同）58萬9,609元，及自起
    訴狀繕本送達之翌日起至清償日止，按週年利率5％計算之利
    息（見本院109年度審交附民字第301號卷，下稱附民卷第7
    頁），嗣於109年10月12日將上開聲明變更為被告應給付原
    告78萬4,837元，及自起訴狀繕本送達之翌日起至清償日止
    ，按週年利率5％計算之利息（見本院109年度北司調字第110
    7號卷，下稱北司調卷第81頁）。其後於110年8月13日將聲
    明變更為：被告應給付原告61萬0,437元，及自起訴狀繕本
    送達之翌日起至清償日止，按週年利率5％計算之利息（見本
    院卷第265頁），核其聲明之變更係擴張或減縮應受判決事
    項聲明，依據前開說明，於法並無不合，應予准許。
貳、實體方面：
一、原告主張：被告於108年7月29日8時52分許，駕駛車牌號碼00
    -0000號自用小貨車（下稱系爭小貨車）沿臺北市萬華區和
    平西路2段由東往西行駛，行經同路段與中華路2段路口，欲
    左轉駛入中華路時，本應注意汽車行駛至交岔路口，轉彎車
    應讓直行車先行，而當時天候晴、日間自然光線、路面乾燥
    無缺陷亦無障礙物，且視距良好，並無不能注意之情事，竟未
    注意及此，即貿然左轉，適伊騎乘車號000-000號普通重型
    機車（下稱系爭機車），沿和平西路2段由西往東直行通過
    上開路口，遭系爭小貨車左側撞擊，致伊人車倒地（下稱系
    爭車禍），因而受有右側大腿內側、左側膝蓋撕裂傷並局部
    蜂窩性組織炎等傷害（下稱系爭傷害），並受有下列損害：
    ⒈醫療費用及醫療器材費用3萬7,831元。⒉交通費7,990元。⒊
    看護費用2萬0,400元。⒋工作損失49萬5,616元。⒌機車財產
    損失2萬3,000元。⒍精神慰撫金20萬元。扣除原告已領取汽
    車強制責任保險理賠金1萬4,100元、4萬300元，以及被告於
    刑事庭已給付之12萬元，原告得請求賠償金額為61萬0,437
    元。為此，爰依民法第184條第1項前段、第195條第1項規定
    提起本件訴訟。並聲明：⒈被告應給付原告61萬0,437元，及
    自起訴狀繕本送達之翌日起至清償日止，按週年利率5％計算
    之利息。⒉願供擔保，請准宣告假執行。
二、被告則以：系爭事故係因伊駕駛系爭小貨車欲左轉駛入中華
    路時，適原告騎乘系爭機車直行通過上開肇事地點，且未注
    意車前狀況並採取減速等必要之安全措施，致系爭機車撞及
    系爭小貨車左側後倒地。而伊當時係先「停止」於和平東路
    上待轉，經確認前方沒有來車後方左轉，且開始左轉時速僅
    有10至20公里，至左轉已過對向車道後，突遭原告撞擊系爭
    小貨車後方車輪。被告在待轉區注意直行車道之狀況後方始
    為左轉，係因原告車速過快且未注意車前狀況而肇事，且現
    場並無系爭機車之煞車痕跡，足見原告確有未注意車前狀況
    ，及至路口減慢速度並依據速限行駛之過失，本件事故之肇
    事主因為原告，故原告應負民法第217條與有過失之責，且
    負擔較多之過失比例。另就原告請求醫藥費部分，原告因系
    爭車禍僅受有撕裂傷，其他併發症及腫瘤均非本件事故所致
    ，故伊僅同意賠償其中6,384元及3,890元部分；工作損失部
    分，依原告所提出之診斷證明書所示僅需復原期4週，故超
    逾上開日數之計算，原告不得請求賠償。又原告請求精神慰
    撫金20萬元，顯屬過高，不應准許。並聲明：⒈原告之訴及
    假執行聲請均駁回。⒉如受不利益判決，願供擔保，請准宣
    告免為假執行。
三、經查，被告於108年7月29日8時52分許，駕駛系爭小貨車沿臺
    北市萬華區和平西路2段由東往西行駛，行經同路段與中華
    路2段路口，欲左轉駛入中華路時，本應注意汽車行駛至交
    岔路口，轉彎車應讓直行車先行，而當時天候晴、日間自然
    光線、路面乾燥無缺陷亦無障礙物，且視距良好，並無不能注
    意之情事，竟未注意及此，即貿然左轉，適原告騎乘系爭機
    車，沿和平西路2段由西往東直行通過上開路口，遭系爭小
    貨車左側撞擊，致原告人車倒地，因而受有右側大腿內側、
    左側膝蓋撕裂傷等傷害之事實，有臺北市政府警察局交通警
    察大隊109年9月3日北市警交大事字第1093009236號函及所
    附道路交通事故初步分析研判表、現場圖、道路交通事故調
    查報告表、道路交通事故補充資料表、談話紀錄表、現場照
    片在卷為憑(見北司調卷第19至49頁)，且為兩造所不爭執（
    見本院卷第253頁），此部分事實，應堪以認定。
四、得心證之理由：
　　原告主張被告駕駛系爭小貨車欲左轉時，因疏未注意讓直行
    車先行，致撞擊其所騎乘之系爭機車，使其人車倒地，因而
    受有損害，爰請求被告應負侵權行為損害賠償責任等情，惟
    為被告所否認，並以前揭情詞置辯，經查：
　㈠按因故意或過失，不法侵害他人之權利者，負損害賠償責任
    ；汽車、機車或其他非依軌道行駛之動力車輛，在使用中加
    損害於他人者，駕駛人應賠償因此所生之損害；不法侵害他
    人之身體或健康者，對於被害人因此喪失或減少勞動能力或
    增加生活上之需要時，應負損害賠償責任；不法侵害他人身
    體、健康、名譽、自由、信用、隱私、貞操或不法侵害其他
    人格法益而情節重大者，被害人雖非財產上之損害，亦得請
    求賠償相當之金額，民法第184 條第1 項前段、第191條之2
    、第193 條第1 項、第195 條第1 項前段分別定有明文。查
    原告主張因被告上開侵權行為，致原告受有前述傷害等節，
    業經本院認定如前，是被告就本件事故之發生為有過失，且
    被告之過失行為與原告所受傷害間，具有相當因果關係，則
    原告依上開條文規定，請求被告負損害賠償責任，即屬有據
    。茲就原告請求賠償之項目及金額審酌如下：　　
　⑴醫療費用及醫療器材費用部分：
　  原告主張其因本件事故支出醫療費用及醫療器材費用合計3
    萬7,831元部分，經核對原告所提之醫療費用單據，可見其
    確有支出自108年7月29日系爭車禍發生日起至109年8月21日
    期間之醫療費用，包含臺北市立聯合醫院（下稱聯合醫院）
    門診費6,384元、2萬5,486元及財團法人私立臺北仁濟院附
    設仁濟醫院（下稱仁濟醫院）3,890元、275元，合計3萬6,0
    35元（計算式：6,384元＋25,486元＋3,890元＋275元＝36,035
    元），此有聯合醫院門急診費用收據、仁濟醫院醫療費用收
    據、診斷證明書為憑（見附民卷第11至53頁、北司調卷第89
    至101頁），且被告就其中6,384元、3,890元之醫療費用並
    不爭執（見本院卷第304頁），而僅爭執109年5月以後之醫
    療費用，辯稱：此部分費用與系爭車禍無關等語。本院審酌
    原告受有左膝撕裂傷併局部蜂窩性組織炎、右大腿內側撕裂
    傷併局部蜂窩性組織炎等傷害，其自事故發生後有在前述醫
    院就診之情形，而上開傷害就診之聯合醫院於診斷證明書醫
    師囑言部分，記載原告之傷害於縫合後併發蜂窩性組織炎及
    傷口癒合不佳等內容（見附民卷第11頁），堪認原告因系爭
    車禍受有系爭傷害並有就醫治療之必要。嗣於109年6月間，
    原告因系爭車禍造成之膝蓋上疤痕，因體質原因演變為蟹足
    腫，經多次手術切除，術後並給予多次類固醇注射治療等語
    ，此有聯合醫院110年4月21日北市醫和字第1103034153號函
    在卷可憑（見本院卷第249頁）。審酌原告係因系爭傷害致
    膝蓋疤痕引發蟹足腫，應有進行治療之必要，佐以專業醫師
    建議之手術及類固醇治療，堪認為適當且必要之治療，衡以
    修疤手術雖非傷害治療，仍屬回復原狀之方法，依法得請求
    該費用之賠償，且疤痕本有回復必要，核屬原告因本件事故
    受傷之必要支出，應予准許。再者，原告支出醫療器材費用
    1,796元部分，為被告所不爭執（見本院卷第304頁），是此
    部分請求，亦應准許。從而，原告主張支出醫療費用3萬7,8
    31元（計算式：3萬6,035元＋1,796元＝3萬7,831元），應屬
    有據。
　⑵交通費用部分：
　  原告主張因受有系爭傷害，支出出院及回診往返住家之交通
    費用共7,990元部分，為被告所不爭執（見本院卷第304頁）
    ，應堪以信為真實。本院審酌原告受有系爭傷害需持續進行
    治療，且受傷位置在左膝蓋、及右側大腿內側等處，鑑於該
    等部位受傷勢必造成行動不便，且稍有不慎即有加劇傷勢之
    風險，是原告為保障其至醫院診療時之在途安全，選擇以計
    程車供往返醫院之用，尚稱妥適，足認上開車資確為原告因
    本件傷害所支出之必要費用，故原告請求支付該部分費用7,
    990元，自屬有據。
　⑶看護費用部分：
　①按親屬代為照顧被害人之起居，固係基於親情，但親屬看護
    所付出之勞力並非不能評價為金錢，雖因二者身分關係而免
    除被害人之支付義務，惟此種基於身分關係之恩惠，自不能
    加惠於加害人。故由親屬看護時雖無現實看護費之支付，仍
    應認被害人受有相當於看護費之損害，得向上訴人請求賠償
    ，始符公平原則（最高法院94年度台上字第1543號裁判意旨
    參照）。
　②原告主張其因系爭傷害受有看護費用2萬0,400元之損害乙節
    ，業據提出看護費用證明書為證（見附民卷第57頁、北司調
    卷第103頁），且為被告所不爭執（見本院卷第304頁），本
    院審酌其自108年7月29日至同年8月4日、109年6月9日至同
    年6月19日（合計17日）期間，由母親全日看護，每日以1,2
    00元計算，共2萬0,400元，有仁濟醫院110年3月12日北仁附
    醫字0000000號函所檢具之病歷資料記載：病人患處廣泛，
    行動不便，前六週需半日看護等語（見本院卷第41-43頁）
    為憑，參以原告所受之傷害係位於右膝關節，此等傷害自當
    影響其日常生活起居，足見原告所受傷害確有看護之必要。
    而原告請求之看護費用為每日1,200元，均未逾越一般行情
    。是原告請求上開期間之看護費用共2萬0,400元（計算式：
    1,200元×17＝2萬0,400元），自屬有據，應予准許。
　⑷工作損失部分：
    查原告於108年7月29日系爭車禍發生前，係於全家便利商店
    股份有限公司擔任服務人員，嗣於108年7月29日因系爭車禍
    受傷而離職，有卷附在職證明書可憑（見附民卷第65頁），
    又原告因系爭車禍原需休養4週，此為被告所不爭執（見本
    院卷第304頁），然原告嗣分別於109年1月15日、同年6月10
    日接受醫院門診手術切除疤痕腫塊、及皮下腫瘤摘除術，術
    後各宜休養6週及2週，此節有聯合醫院診斷證明書在卷可考
    （見附民卷第11、13頁及北司調卷第89頁），可認原告於上
    述合計12週之期間確受有不能工作之損失。是原告請求於12
    週即84天受有不能工作之損失，為有理由。則原告因系爭車
    禍受有不能工作之損害為104,384元【計算式：150×8×28+15
    8×8×56＝104,384】。是原告請求於上開金額之範圍內，為有
    理由，應予准許。逾此範圍則不應准許。
　⑸車損部分：
　①按損害賠償除法律另有規定或契約另有訂定外，應以填補債
    權人所受損害及所失之利益為限；又不法毀損他人之物者，
    被害
    人得請求賠償其物因毀損所減少之價額；負損害賠償責任者
    ，除法律另有規定或契約另有訂定外，應回復他方損害發生
    前之原狀。第1項情形，債權人得請求支付回復原狀所必要
    之費用，以代回復原狀，民法第216條第1項、第196條、第
    213條第1項、第3項分別定有明文。而當事人已證明受有損
    害而不能證明其數額或證明顯有重大困難者，法院應審酌一
    切情況，依所得心證定其數額。民事訴訟法第222條第2項亦
    定有明文。
　②原告主張因系爭車禍造成其所有之系爭機車車頭毀損，且已
    無法修復等語，業據提出機車照片、行車執照、臺北市有牌
    廢棄車輛查報通知紀錄表為憑（見附民卷第67至71頁、75至
    78頁），且被告就此節亦不爭執，應堪信為真實。又原告固
    主張依系爭機車之市價計算，其受有2萬3,000元之損失等語
    ，並提出中古車行情報價為證（見附民卷第79頁），然原告
    所提出之同車款網路銷售廣告，系爭機車賣價為2萬3000元
    ，惟網路上所刊登之車輛託賣價格，並非實際成交價，僅屬
    出賣人之要約或要約之引誘，成交價實際上仍須視市場運作
    而定，尚難以原告所提出之網路銷售廣告即遽認系爭機車於
    肇事時有2萬3000元之價值。又原告就車輛受損部分既無意
    願聲請調查證據（見本院卷第304頁），揆諸上開規定，本
    院自應斟酌一切情況依所得心證定其數額，而考量系爭機車
    為98年9月出廠，於108年7月車禍發生後，車齡已近10年，
    且原告於108年9月19日向臺北市政府警察局萬華分局聲請查
    報廢棄車輛時之現勘情形為：車體髒汙、鏽蝕、破損，外觀
    上明顯失去原效用等情，可知系爭機車除因系爭車禍所致之
    毀壞外，於系爭車禍發生前即有外觀髒汙及鏽蝕之情形，則
    原告因系爭機車毀損所受之損害額自僅能以2萬元為計算。
    從而，原告主張有據之機車毀損費用應為2萬元，其逾上開
    金額之主張，尚非可採。 　　
　⑹精神慰撫金部分：
　　按慰藉金之賠償須以人格權遭遇侵害，使精神上受有痛苦為
    必要，其核給之標準固與財產上損害之計算不同，然非不可
    斟酌雙方身分資力與加害程度，及其他各種情形核定相當之
    數額（最高法院51年台上字第223號裁判意旨參照）。查原
    告因被告之侵權行為而受有前揭傷害，可信原告因身體痛楚
    而飽受煎熬，亦妨礙其日常生活，精神上勢必受有相當程度
    之痛苦，自無可疑，原告依上開規定請求精神慰撫金，核屬
    有據。本院審酌原告為碩士肄業，目前待業中；被告為國中
    肄業，無業，有3名子女，暨兩造之財產狀況等情，有民事
    陳報狀、及言詞辯論筆錄為憑（見本院卷第247頁、304頁）
    ，併參酌原告受有前述之傷害與所生之影響、精神上痛苦程
    度及被告侵權行為之態樣等一切情狀，認原告請求精神慰撫
    金應以15萬元為適宜。
　⑺綜上，原告得依據侵權行為之法律關係，請求被告負損害賠
    償責任之金額應為34萬0,605元（計算式：醫療費用及醫療
    器材費3萬7,831元＋交通費7,990元+看護費用2萬0,400元＋工
    作損失10萬4,384元＋車損2萬元+精神慰撫金15萬元＝34萬0,6
    05元）。
　㈡原告就本件事故是否與有過失部分：　　
　  按損害之發生或擴大，被害人與有過失者，法院得減輕賠償
    金額，或免除之，民法第217條第1項定有明文。而法院對於
    賠償金額減至何程度，抑為完全免除，雖有裁量之自由，但
    應斟酌雙方原因力之強弱與過失之輕重以定之（最高法院54
    年台上字第2433號裁判意旨參照）。查系爭車禍前經臺北市
    車輛行車事故鑑定會鑑定結果，認被告左轉彎車不讓直行車
    先行為肇事主因；原告未注意車前狀況為肇事次因，有上開
    鑑定意見書附卷供參（見本院109年度審交易字第96號影卷
    第57-61頁）。本院審酌被告駕駛系爭小貨車左轉時，未確
    實留意並禮讓直行之原告機車先行，致生事故；原告亦疏未
    注意車前狀況而有即時煞停或閃避之行為，而直接與系爭小
    貨車發生碰撞，則原告、被告就系爭車禍發生之原因力之強
    弱與過失之輕重等情節，認被告就本件事故發生之原因力，
    應就系爭車禍負70％之過失責任，則依民法第217條第1項規
    定，自應減輕被告應賠償原告之金額至70％。準此，被告應
    賠償原告之金額為23萬8,424元（34萬0,605元×70％＝23萬8,4
    24元，小數點以下四捨五入）。
　㈢按保險人於被保險汽車發生汽車交通事故時，依本法規定對
    請求權人負保險給付之責。保險人依本法規定所為之保險給
    付，視為被保險人損害賠償金額之一部分；被保險人受賠償
    請求時，得扣除之。強制汽車責任保險法第25條第1 項、第
    32條定有明文。經查，原告就本件事故已領取強制汽車責任
    保險理賠金1萬4,100元、4萬0,300元（見本院卷第265頁）
    。是該保險理賠金部分應依強制汽車責任保險法第32條規定
    扣除之。又查原告與被告前在本件事故所涉系爭刑事案件審
    理時，就損害賠償之一部先行達成和解暨履行，亦即原告同
    意被告先行賠償12萬元，其餘損害部分依民事庭審理結果等
    情，為兩造所不爭執（見北司調卷第73頁、本院卷第265頁
    ）。是就本件原告得請求之金額，應扣除被告先行給付之損
    害賠償金額12萬元。準此，本件原告所得請求之金額經扣除
    上述理賠金、賠償款，其得請求之金額應為6萬4,024元（計
    算式：23萬8,424元－12萬元－1萬4,100元-4萬0,300元＝6萬4,
    024元）。  
　㈣末按給付有確定期限者，債務人自期限屆滿時起，負遲延責
    任。給付無確定期限者，債務人於債權人得請求給付時，經
    其催告而未為給付，自受催告時起，負遲延責任。其經債權
    人起訴而送達訴狀，或依督促程序送達支付命令，或為其他
    相類之行為者，與催告有同一之效力。民法第229條第1項及
    第2項定有明文。又遲延之債務，以支付金錢為標的者，債
    權人得請求依法定利率計算之遲延利息。但約定利率較高者
    ，仍從其約定利率。應付利息之債務，其利率未經約定，亦
    無法律可據者，週年利率為5%。民法第233條第1項及第203
    條亦有明文。本件原告對被告之損害賠償債權，核屬無確定
    期限之給付，是原告依上開規定請求被告自民事起訴狀繕本
    送達翌日即109年5月6日（見附民卷第85頁之送達證書）起
    至清償日止，按週年利率5%計算之利息，為有理由，應予准
    許。
五、綜上所述，原告依民法第184條第1項、第193條第1項、第19
    5條第1項及第196條之規定，請求被告給付6萬4,024元，及
    自109年5月6日起至清償日止，按年息5%計算之法定遲延利
    息，為有理由，應予准許，逾此部分之請求，則屬無據，應
    予駁回。
六、本判決所命被告給付之金額未逾50萬元，依民事訴訟法第38
    9條第1項第5款規定，應依職權宣告假執行。原告此部分雖
    聲請本院為假執行之宣告，惟此僅係促請本院依職權為之。
    至原告就敗訴部分陳明願供擔保聲請宣告假執行，因訴之駁
    回而失所依據，不予准許。另被告就原告勝訴部分陳明願供
    擔保，聲請宣告免為假執行，合於法律規定，爰酌定相當之
    擔保金額宣告之。
七、本件事證已臻明確，兩造其餘攻擊方法及其他所為之舉證，
    經審酌後，核與本件結論不生影響，爰不一一贅述，附此敘
    明。
八、訴訟費用負擔之依據：民事訴訟法第79條。
中　　華　　民　　國　　110 　年　　11　　月　　18　　日
                  民事第一庭  法　官　吳佳薇
以上正本係照原本作成。
如對本判決上訴，須於判決送達後20日內向本院提出上訴狀。如
委任律師提起上訴者，應一併繳納上訴審裁判費。
中　　華　　民　　國　　110 　年　　11　　月　　18　　日
                              書記官　陳弘毅